臺灣臺南地方法院民事判決　　　　　　　100年度訴字第229號
原　　　告　林雅玲
被　　　告　賴山蓬
訴訟代理人　池美佳律師
　　　　　　莊美貴律師
上　一　人
複 代理 人　黃信豪律師
上列當事人間請求侵權行為損害賠償事件，原告提起刑事附帶民
事訴訟，經本院刑事庭裁定（99年度簡上附民字第9 號）移送前
來，本院於民國100年8月4日言詞辯論終結，判決如下：
    主      文
被告應給付原告新臺幣壹拾萬元，及自民國九十九年五月十九日
起至清償日止，按週年利率百分之五計算之利息。
原告其餘之訴駁回。
訴訟費用由被告負擔五分之一，餘由原告負擔。
本判決原告勝訴部分得假執行，但被告以新臺幣壹拾萬元為原告
預供擔保，得免為假執行。
原告其餘假執行之聲請駁回。
    事實及理由
一、原告主張：兩造為鄰居，素相處不睦。原告於民國98年5月
    13日上午7時50分許，遭被告藉故毆打，致原告受有頭部外
    傷併臉部擦傷、右上肢挫傷、右肩部挫傷、右眼眼球挫傷、
    右眼外傷性葡萄膜炎、右眼玻璃體混濁等之傷害，嚴重影響
    視力，迄今已歷一年，仍存有視野有黑色飄浮物、容易疲倦
    之後遺症，且未來仍有不可預知之白內障、視網膜剝離等併
    發症。被告上開傷害犯行，業經本院以99年度簡字第264 號
    判決判處有期徒刑5月，並經99年度簡上字第108號判決駁回
    檢察官之上訴而確定。惟被告仍態度囂張，毫無侮意。原告
    為一弱小女子，於遭受傷害後，內心難過、恐懼，需待被告
    不在或由家人陪同始敢外出，心理傷痛至今仍無法平復，而
    被告竟又扭曲事實，反對原告提起傷害及毀損告訴，致原告
    遭檢察官起訴。被告雖於審理中撒回告訴，但對原告全家人
    已造成傷害，爰依民法第184條第1項及第195條之規定，請
    求被告賠償原告120萬元之精神上損害。並聲明：(一)被告應
    給付原告120萬元，及自起訴狀繕本送達翌日起至清償日止
    ，按週年利率百分之5計算之利息。(二)願供擔保請准宣告假
    執行。
二、被告則以：本件糾紛係起因被告於興建房屋時未經原告母親
    同意即在其房屋牆壁上釘釘子，致生嫌隙，而被告亦不滿原
    告長期將污水潑灑於被告門前，事發當天因被告發現原告又
    潑灑污水，一時衝動而與原告發生衝突，被告事後已深感後
    悔，於刑事案件審理期間即已主動將釘在牆上的釘子除去，
    惟原告堅決不願和解。另依財團法人奇美醫院（下稱奇美醫
    院）函覆之病情摘要可知，原告所受之眼部傷害經治療後業
    已恢復，並無原告所指之後遺症或不可預知之併發症。被告
    原經營「健康檳榔攤」販賣檳榔、香煙、飲料等為業，因與
    原告發生本件傷害事件後，被告已結束檳榔攤營業，現在只
    以打零工為業，收入並不固定，原告堅決要求必須賠償120
    萬元，實非被告所能負擔。且原告亦有持木棍砸毀被告店內
    物品並打傷被告，本件傷害實係因兩造互毆所造成，依民法
    第217條第1項規定應減輕賠償金額。並聲明：(一)原告之訴及
    假執行之聲請均駁回。(二)如受不利之判決，願供擔保請准宣
    告免為假執行。
三、查兩造為鄰居，於98年5月13日上午7時50分許，因原告澆花
    時將水潑灑於被告所經營、門牌號碼為臺南市永康區（縣市
    合併前為臺南縣永康市○○○路790號之檳榔攤門口，而發
    生爭執，被告因而持棍狀物毆打原告，致原告受有頭部外傷
    併臉部擦傷、右上肢挫傷，右肩部挫傷、右眼眼球挫傷、右
    眼外傷性葡萄膜炎、右眼玻璃體渾濁等傷害。被告上開傷害
    犯行，經本院以99年度簡字第264號判處有期徒刑5月，並經
    本院99年度簡上字第108號判決駁回檢察官之上訴而告確定
    等情，業據本院調取上開刑事卷宗，有奇美醫院診斷證明書
    2份、原告傷勢照片、事發現場照片等件附於刑事卷可參，
    且為兩造所不爭執，堪信為實。又依兩造之鄰居即證人徐溢
    勵、陳基和於臺灣臺南地方法院檢察署（下稱臺南地檢署）
    檢察事務官詢問及本院刑事庭審理時均曾出庭作證，其中徐
    溢勵證稱：伊於事發當日看到兩造爭吵，原告回家中拿取木
    棍進入被告之「健康檳榔攤」中，並傳出東西落地之聲音，
    伊要離開時，看見被告在檳榔店內拿棍子打了原告一下等語
    ；證人陳基和則證稱：伊聽見兩造爭吵及水桶丟在地上的聲
    音，從家裡走出來觀看時，見原告自家中走出，拿著一支木
    棍走到「健康檳榔攤」，嗣後就聽到兩造吵架及東西搗毀的
    聲音等語（見刑事偵卷核交字卷第35頁、一審卷第37至45頁
    背面）；而經本院刑事庭法官於審理時勘驗案發時現場錄影
    光碟之結果，除被告持棍狀物毆打原告之經過外，亦見有「
    原告跑進被告之『健康檳榔攤』內，用手撥倒桌上放置香煙
    的櫃子，櫃子至桌上跌落地面」等情形（見刑事一審卷第65
    頁背面），而原告亦曾因此遭臺南地檢署檢察官以98年度偵
    字第8385號提起傷害、毀損罪公訴，此有起訴書附於刑事卷
    宗足稽。則被告辯稱原告亦砸毀被告店內物品等情，同堪信
    實。另依被告於刑事案件所述：伊係因不滿原告將水潑灑於
    其門前，故持棍毆打原告，嗣原告拿木棍前來砸店，伊復持
    木棍再次毆打原告等語（見刑事警卷98年5月13日調查筆錄
    、偵卷核交字卷第29、30頁、一審卷第21頁），此與前揭證
    人所述大致相符，是兩造本件糾紛之事發經過應為：被告先
    持棍狀物毆打原告，原告跑回家中拿取木棍並毀損被告店內
    物品，被告復持棍毆打原告，終致其受有上開傷害，堪予認
    定。
四、按因故意或過失，不法侵害他人之權利者，負損害賠償責任
    ；不法侵害他人之身體、健康、名譽、自由、信用、隱私、
    貞操，或不法侵害其他人格法益而情節重大者，被害人雖非
    財產上之損害，亦得請求賠償相當之金額。民法第184條第1
    項、第195條第1項前段分別定有明文。本件被告故意毆打原
    告致原告受有前述傷害，衡情應足以使原告之精神感受痛苦
    ，從而，原告於侵權行為之法則，請求被告賠償其因此所受
    之非財產上之損失，自屬有據。又法院對於慰撫金之量定，
    應斟酌實際加害情形、所造成之影響、被害人痛苦程度、兩
    造之身分、地位、經濟情形及其他各種狀況，以核定相當之
    數額（最高法院51年臺上字第223號、47年臺上字第1221號
    判例意旨參照）。經查，原告為66年生，教育程度為二技畢
    業，現無業，名下有房屋1筆、田賦4筆，財產總額為3,866,
    078元；被告為44年生，高職畢業，名下有房屋1筆、土地7
    筆，財產總額為2,184,697元等情，有兩造98年度稅務電子
    閘門財產所得調件明細表各1份（本院卷第20頁至第25頁）
    可參，且為兩造所不爭執；又原告雖稱其右眼傷勢留有後遺
    症，惟經本院詢問財團法人奇美醫院原告眼部傷勢復原狀況
    ，該醫院於原告回診後覆稱：原告右眼傷勢復原狀況良好，
    無後遺症等語，有該醫院函文及病情摘要可參（見本院卷第
    52、53頁）。本院斟酌兩造之年齡、教育程度、經濟狀況、
    原告所受傷勢及經治療後已復原，無後遺症之狀況，及本件
    事發經過中被告為先訴諸暴力之一方，而原告於事端初起時
    ，亦即有暴力報復行為等一切情狀，認原告請求被告賠償其
    非財產上之損害以10萬元為適當，原告逾此金額之請求，尚
    嫌過高，不能准許。
五、又按損害之發生或擴大，被害人與有過失者，法院得減輕賠
    償金額，或免除之。民法第217條第1項定有明文。又雙方互
    毆乃雙方互為侵權行為，與雙方行為為損害之共同原因者有
    別，無民法第217條過失相抵原則之適用（最高法院68年度
    台上字第967號判例可資參照）。被告雖以原告係與其互毆
    及亦有毀損其店內物品為由，為與有過失之抗辯，惟揆諸前
    揭判例，此係雙方互為侵權行為，並非雙方行為為損害之共
    同原因，與民法第217條規定之情形有間，是被告此一與有
    過失之抗辯，並不可採。
六、綜上所述，原告本於侵權行為之法律關係，請求被告給付10
    萬元及自起訴狀繕本送達翌日即99年5月19日起至清償日止
    ，按週年利率百分之5計算之法定遲延利息，為有理由，應
    予准許；逾此範圍之請求，則非有據，應予駁回。
七、本件原告勝訴部分所命被告給付之金額未逾50萬元，依民事
    訴訟法第389 條第1項第5款規定，應依職權宣告假執行。至
    原告就此部分陳明願供擔保聲請宣告假執行，僅係促使本院
    職權之發動，爰不另為駁回假執行聲請之諭知。又被告陳明
    願供擔保請准免為假執行，核無不合，爰酌定相當之擔保金
    額，予以准許。至於原告敗訴部分，其假執行之聲請已失所
    附麗，應予駁回。
八、按各當事人一部勝訴、一部敗訴者，其訴訟費用，由法院酌
    量情形，命兩造以比例分擔，民事訴訟法第79條定有明文。
    本院審酌兩造之勝敗比例及本件紛爭起因之可歸責性等情，
    認本件訴訟費用應由被告負擔5分之1，餘由原告負擔。
九、本件事證已臻明確，兩造所為其他攻擊、防禦方法，經審酌
    結果，核與判決結果不生影響，爰不逐一論述，併此敘明。
十、據上論結，本件原告之訴為一造有理由、一部無理由，依民
    事訴訟法第79條、第389 條第1項第5款、第392條第2項，判
    決如主文。
中    華    民    國   100    年    8     月    18    日
                  民事第三庭  法  官  張玉萱
以上正本證明與原本無異。
如對本判決上訴，須於判決送達後20日內向本院提出上訴狀。如
委任律師提起上訴者，應一併繳納上訴審裁判費。
中    華    民    國   100    年    8     月    25    日
                              書記官  魏呈州